【裁判字號】    99,訴,636
【裁判日期】    990909
【裁判案由】    毒品危害防制條例
【裁判全文】
臺灣基隆地方法院刑事判決               99年度訴字第636號
公  訴  人  臺灣基隆地方法院檢察署檢察官
被      告  乙○○
上列被告因違反毒品危害防制條例案件，經檢察官提起公訴（99
年度毒偵字第1326號），被告並為有罪陳述，本院合議庭乃裁定
由受命法官獨任以簡式審判程序進行審理，並判決如下：
    主  文
乙○○施用第二級毒品，累犯，處有期徒刑月；又施用第一級
毒品，累犯，處有期徒刑柒月。應執行有期徒刑玖月。
    事  實
一、前案紀錄：
  (一)乙○○前因初犯施用毒品案件，經觀察、勒戒後，認無繼續
    施用毒品之傾向，於民國88年2 月12日經釋放出所，並由臺
    灣基隆地方法院檢察署檢察官於88年2 月11日，以87年度偵
    字第3470號為不起訴處分確定。
  (二)其後，又於前揭(一)所述之觀察、勒戒執行完畢經釋放出所以
    後之五年以內，再犯施用毒品案件（二犯施用毒品案件），
    經觀察、勒戒後，仍認無繼續施用毒品之傾向，於88年6 月
    27日經釋放出所，並由臺灣基隆地方法院檢察署檢察官於89
    年6 月28日，以89年度毒偵字第1119號為不起訴處分確定。
  (三)繼而復分別因(甲)三犯施用毒品案件，經法院裁定強制戒治（
    俟91年7 月23日始因完成毒癮戒斷療程而經釋放出所），並
    由臺灣基隆地方法院檢察署檢察官聲請以簡易判決處刑，經
    本院於89年12月15日，以89年度基簡字第882 號判決有期徒
    刑六月確定；(乙)四犯施用毒品案件（其強制戒治則與三犯施
    用毒品案件之戒治處分合併執行），由臺灣基隆地方法院檢
    察署檢察官提起公訴，經本院於90年3 月27日，以89年度訴
    字第797 號判決有期徒刑七月確定。所犯(甲)(乙)二案則經合併
    定刑為有期徒刑一年（本院90年度聲字第482 號裁定），91
    年7 月23日發監執行、92年5 月28日假釋出監，92年7 月4
    日假釋付保護管束期滿而未經撤銷，其未執行之刑，以已執
    行論（惟之於本案而言，則不構成累犯）。
  (四)再五犯施用毒品案件，由臺灣基隆地方法院檢察署檢察官提
    起公訴，經本院於93年5 月13日，以93年度訴緝字第19號判
    決有期徒刑八月確定，93年7 月15日發監執行、94年1 月3
    日執行完畢（惟之於本案而言，亦不構成累犯）。
  (五)嗣又六犯施用毒品案件，由臺灣基隆地方法院檢察署檢察官
    提起公訴，經臺灣高等法院於95年7 月31日，以95年度上訴
    字第2003號判決有期徒刑一年二月確定，95年9 月19日發監
    執行、96年6 月16日執行完畢（構成累犯）。
  (六)其後，另分別因(丙)七犯施用毒品案件，由臺灣基隆地方法院
    檢察署檢察官提起公訴，經本院於97年5 月30日，以97年度
    訴字第658 號判決有期徒刑八月確定；(丁)八犯施用毒品案件
    ，由臺灣基隆地方法院檢察署檢察官提起公訴，經本院於97
    年11月28日，以97年度訴字第1588號判決有期徒刑七月確定
    ；(戊)九犯施用毒品案件，由臺灣基隆地方法院檢察署檢察官
    提起公訴，經本院於97年11月19日，以97年度訴字第1602號
    判決有期徒刑八月、八月，應執行有期徒刑十月確定。所犯
    (丁)(戊)二案則經合併定刑為有期徒刑一年二月（本院98年度聲
    字第150 號裁定），再與所犯(丙)案合併計算執行期間，迨99
    年3 月23日始經假釋出監；詎旨揭假釋付保護管束期間猶未
    屆滿，乙○○旋因違反保安處分執行法且其情節重大，致由
    原執行機關檢具撤銷假釋報告表陳請法務部函准辦理撤銷假
    釋，99年7 月5 日再經發監，執行(丙)(丁)(戊)三案所餘刑期（殘
    刑一月十四日），甫於99年8 月15日執行完畢（惟之於本案
    而言，尚不構成累犯）。
二、本案事實：
    乙○○於前揭一(六)所述之假釋期間，猶不思戒除毒癮，復基
    於施用第二級毒品甲基安非他命之犯意，於99年7 月1 日下
    午5 時，在其住處即基隆市○○區○○街489 之1 號，將甲
    基安非他命置入玻璃球吸食器內燒烤使生霧化白煙再以口鼻
    吸食，藉以施用第二級毒品甲基安非他命1 次。其後，復萌
    生施用第一級毒品海洛因之犯意，於99年7 月2 日下午5 時
    ，在上址，將稀釋後之海洛因置入注射針筒再持以施打，藉
    以施用第一級毒品海洛因1 次。乃為警於99年7 月4 日晚間
    9 時10分，在上址因案緝獲，嗣經乙○○同意而採其尿液送
    驗，結果呈嗎啡（海洛因代謝後尿液檢出成份）、甲基安非
    他命陽性反應。
三、案經基隆市警察局第一分局移送臺灣基隆地方法院檢察署檢
    察官偵查起訴。
    理  由
壹、程序事項
    本案被告乙○○所犯者非為死刑、無期徒刑、最輕本刑為三
    年以上有期徒刑之罪或高等法院管轄之第一審案件，其於準
    備程序進行中，先就被訴事實為有罪之陳述，經告知其簡式
    審判程序之旨，並聽取公訴人、被告之意見後，本院業已依
    刑事訴訟法第二百七十三條之一第一項規定，裁定由受命法
    官獨任以簡式審判程序進行本案之審理。
貳、實體事項
一、前揭事實業據被告乙○○於本院審理時坦承在卷；且被告為
    警查獲而採集之尿液檢體，經送請臺灣尖端先進生技醫藥股
    份有限公司以氣相層析質譜儀法為確認檢驗之結果，呈嗎啡
    （海洛因代謝後尿液檢出成份）、甲基安非他命陽性反應，
    此亦有臺灣尖端先進生技醫藥股份有限公司99年7 月14日濫
    用藥物檢驗報告1 份，暨足與上開檢驗報告相對應之尿液檢
    體對照表1 件在卷可憑；參之以酵素免疫分析或薄層定性分
    析等方式為初步篩檢者，檢驗結果雖有相當程度偽陽性之可
    能，然以氣（液）相層析、質譜分析之儀器為交叉確認者，
    檢驗結果出現偽陽性之機率則極低，因而具有公信力，核足
    為對涉嫌人不利之認定；尤以「毒品施用後於尿液、血液中
    可檢出之最大時限，與施用劑量、施用頻率、施用方式、施
    用者飲水量之多寡、個人體質、代謝情況、檢體收集時間點
    及所用檢測方法之靈敏度等因素有關，因個案而異。依據Cl
    arke's Isolation Identification of Drugs第二版記載，
    血液中藥物之半衰期（濃度減半所需時間）分別為古柯鹼0.
    7-1.5 小時、海洛因3 分鐘（其代謝物為嗎啡2-3 小時）、
    嗎啡2-3 小時、大麻20-36 小時、安非他命12小時（當尿液
    偏酸性時，為4-8 小時）、甲基安非他命9 小時、Ketamine
     2-4小時，而MDMA約8.49小時。一般於尿液中可檢出之最大
    時限，古柯鹼為施用後1-4 天、海洛因2-4 天、嗎啡2-4 天
    、大麻1-10天、安非他命1-4 天、甲基安非他命1-5 天、MD
    MA1-4 天、MDA 1-4 天、Ketamine2-4 天。」此復曾經行政
    院衛生署藥物食品檢驗局以92年7 月23日管檢字第09200056
    09號函釋在案。勾稽以觀，足見被告於本院審理時之任意性
    自白，與事實相符，堪可採信。再者，被告查有如本判決事
    實欄一所載施用毒品之前案紀錄。觀諸卷附臺灣高等法院被
    告前案紀錄表所載內容即明。從而，本案事證明確，參照最
    高法院97年9 月9 日97年度第5 次刑事庭會議二決議意旨、
    97年度臺非字第540、585號、98年度臺非字第127、211號暨
    99年度臺非字第216 號判決意旨，被告於初犯施用毒品案件
    之五年以內，再犯施用毒品之犯行，堪可認定，應依法論科
    。
二、論罪科刑：
  (一)查海洛因、安非他命類分別係毒品危害防制條例所列管之第
    一級、第二級毒品，此為該條例第二條第二項第一款、第二
    款所明定。按犯毒品危害防制條例第十條之罪（施用毒品罪
    ）者，檢察官應聲請法院裁定，令被告入勒戒處所觀察、勒
    戒，經勒戒處所陳報，認受觀察、勒戒人無繼續施用毒品傾
    向者，應即釋放，並為不起訴之處分；認有繼續施用毒品傾
    向者，即應聲請法院裁定令入戒治處所強制戒治，俟強制戒
    治期滿釋放，再為不起訴之處分。惟依上揭規定觀察勒戒或
    強制戒治執行完畢釋放後，五年內再犯毒品危害防制條例第
    十條之罪（施用毒品罪）者，檢察官即應依法追訴，毒品危
    害防制條例第二十條第一項、第二項、第二十三條第二項分
    別定有明文。
  (二)核被告於初犯施用毒品案件以後之五年以內，再犯施用第一
    級毒品海洛因、第二級毒品甲基安非他命之行為如本判決事
    實欄二之所載，各係犯毒品危害防制條例第十條第一項之施
    用第一級毒品罪及同條第二項之施用第二級毒品罪。被告施
    用毒品先、後持有第一級毒品海洛因、第二級毒品甲基安非
    他命之低度行為，各應分別為施用第一級、第二級毒品之高
    度行為所吸收，均不另論罪。
  (三)被告所犯上開二罪，犯意各別，行為互殊，應予分論併罰。
  (四)被告查有如本判決事實欄一(五)所載之犯罪科刑及刑之執行情
    形，此有臺灣高等法院被告前案紀錄表在卷可考。乃於前案
    有期徒刑執行完畢後，五年以內，故意再犯本起最重本刑有
    期徒刑以上之罪，為累犯，應依刑法第四十七條第一項規定
    ，就其所犯各罪分別加重其刑。
  (五)本院審酌被告犯罪之動機、吸食頻率、曾有施用毒品之前科
    仍不知戒除，兼以被告犯後坦承犯行而表悛悔之犯後態度，
    及其本案所為雖對己身健康戕害甚鉅，然其究非可與侵害他
    人法益之犯罪行為等量齊觀，尤以之於此類「施用毒品」之
    行為人而言，毒品危害防制條例之立法目的亦非重在嚴懲，
    而係重在彼等「病患性」行為之矯治等一切情狀，分別量處
    如主文所示之刑，併定其應執行之刑。
據上論斷，應依刑事訴訟法第二百七十三條之一第一項、第二百
九十九條第一項前段，毒品危害防制條例第二十三條第二項、第
十條第一項、第二項，刑法第十一條前段、第四十七條第一項、
第五十一條第五款，判決如主文。
本案經檢察官甲○○到庭執行職務。
中    華    民    國    99    年    9     月    9     日
                  刑事第五庭法  官  王慧惠
以上正本證明與原本無異。
如不服本判決應於收受送達後10日內向本院提出上訴書狀，並應
敘述具體理由；其未敘述上訴理由者，應於上訴期間屆滿後20日
內向本院補提理由書(均須按他造當事人之人數附繕本)「切勿逕
送上級法院」。
中    華    民    國    99    年    9     月    9     日
                            書記官  王一芳
附錄論罪法條：
毒品危害防制條例第10條第1 項、第2 項
施用第一級毒品者，處6 月以上5 年以下有期徒刑。
施用第二級毒品者，處3 年以下有期徒刑。

司法院資訊處製作；財團法人民間司法改革基金會備份。
